【裁判字號】    98,交聲,170
【裁判日期】    981130
【裁判案由】    違反道路交通管理處罰條例聲明異議
【裁判全文】
臺灣臺東地方法院交通事件裁定         98年度交聲字第170號
原處分機關  交通部公路總局高雄區監理所臺東監理站
異  議  人
即受處分人  甲○○
上列異議人即受處分人因違反道路交通管理處罰條例案件，對
於交通部公路總局臺東監理站於民國98年10月19日以東監違裁字
第裁81-T00000000號所為之裁決處分，聲明異議，本院裁定如下
：
    主  文
原處分關於吊扣駕駛執照拾貳個月部分撤銷。
上開撤銷部分，甲○○吊扣重型機器腳踏車駕駛執照壹年。
    理  由
一、原處分意旨略以：異議人即受處分人(下稱受異議人)甲○○
    於民國98年10月1日20時53分許，駕駛車牌號碼PTK-615號重
    型機車，行經臺東縣臺東市○○路○段401巷口時，為警攔檢
    進行酒測，因呼氣值達每公升0.46毫克而當場填發東警交字
    第T00000000號舉發違反道路交通管理事件通知單，舉發違
    規，經原處分機關認定「汽車駕駛人酒精濃度超過規定標準
    (0.4-0.55)」、「領有大貨車駕駛執照駕駛重型機器腳踏車
    」等違規事實明確，而依道路交通管理處罰條例第35條第1
    項第1款、第22條第1項第4款、第24條第2項暨違反道路交通
    管理事件統一裁罰基準及處理細則第41條、第43條、第44條
    規定，開立裁決書裁處罰鍰新臺幣（下同）31,800元，吊扣
    駕駛執照12個月，並施以道路交通安全講習。
二、聲明異議意旨則以：異議人對於酒後駕車之違規事實並不爭
    執，惟異議人當時係騎乘重型機車違規，原處分竟裁處吊扣
    異議人之大貨車駕照，爰依法聲明異議，請求撤銷此部分之
    裁處等語。
三、按汽車駕駛人飲用酒類或其他類似物後其吐氣所含酒精濃度
    超過每公升0.25毫克或血液中酒精濃度超過百分之0.05以上
    者，不得駕車，道路交通安全規則第114條第2款規定甚明；
    又汽車駕駛人，駕駛汽車經測試檢定酒精濃度超過規定標準
    者，處15,000元以上60,000元以下罰鍰，並當場移置保管其
    車輛及吊扣其駕駛執照1年，及施以道路交通安全講習，道
    路交通管理處罰條例第35條第1項第1款、第24條第2項各定
    有明文。
四、按95年3月1日修正施行前之道路交通管理處罰條例第68條規
    定：「汽車駕駛人，因違反本條例及道路交通安全規則之規
    定，受吊扣或吊銷駕駛執照處分時，吊扣或吊銷其持有各級
    車類之駕駛執照。」該條文所稱之「駕駛執照」，係指違規
    人持有之各級車類駕駛執照均應予吊扣或吊銷，惟道路交通
    管理處罰條例第68條嗣於94年12月14日經修正公布並於95年
    3月1日施行，修正施行後之條文業已刪除「吊扣或」等字，
    是現行道路交通管理處罰條例第68條僅規定「汽車駕駛人，
    因違反本條例及道路交通安全規則之規定，受吊銷駕駛執照
    處分時，吊銷其持有各級車類之駕駛執照。」已不包括「吊
    扣」之情形，由立法沿革觀之，本條原規定受吊扣駕駛執照
    處分時，亦需一併吊扣駕駛人各級車類之駕駛執照，至94年
    12月14日修正本條時，則刪除「吊扣」部分之規定，足見立
    法者認為舊法將違規駕駛人所持有各級車類之駕駛執照一併
    吊扣或吊銷失之過苛，影響人民工作及生活甚鉅。故依修正
    後規定，原處分機關吊扣駕駛執照時，應不得再吊扣受處分
    人持有各級車類之駕駛執照，僅得吊扣其違規時所駕駛車類
    之駕駛執照。況吊扣汽車牌照、駕駛執照或執業登記證處分
    ，應記明應受吊扣之汽車牌照、駕駛執照或執業登記證名稱
    、號碼及吊扣期間，96年10月31日修正之違反道路交通管理
    事件統一裁罰基準及處理細則第43條第2項第3款亦規定甚明
    。準此，原處分機關作成關於吊扣駕駛執照處分時，自應就
    行為人所應吊扣之駕駛執照種類予以限定，始符合依法行政
    原則。另按「汽車駕駛人取得高一級車類之駕駛資格者，應
    換發駕駛執照，並准其駕駛較低級車類之車輛，其規定如下
    ：：已領有大貨車駕駛執照者，得駕駛小型車、輕型機器腳
    踏車。」道路交通安全規則第61條第1項第3款定有明文，如
    交通事件違規人僅有較高一級車類之駕駛執照，而駕駛較低
    級車類違規，即生執行機關得否逕行吊扣該較高級車類駕駛
    執照之問題，此係源於道路交通安全規則關於「一人一照原
    則」之駕照管理問題，要不能因執行困難或法規漏洞，即置
    上開立法修正通過之條文不予遵守適用，遽擴張解釋認應吊
    扣受處分人之各級車類駕駛執照。
五、經查：
(一)本件異議人對於其上開酒醉駕車之行為並不爭執，並有交通
    部公路總局臺東監理站東監違裁字第裁81-T00000000號違反
    道路交通管理事件裁決書、臺東縣警察局舉發違反道路交通
    管理事件通知單影本（東縣警交字第T00000000號）各1份在
    卷可憑，堪可認定。
(二)查異議人所領有之駕駛執照種類為普通大貨車駕駛執照，有
    公路監理電子閘門-證號查詢汽車駕駛人列印資料1份附卷可
    考，本件被處分人因酒後違規駕駛自用小客車違反道路交通
    管理處罰條例第35條第1項第1款之規定，揆諸前揭法律規定
    及說明意旨，原處分機關依法僅能吊扣異議人普通小型車駕
    駛執照，至於因道路交通安全規則對於汽車駕駛執照之管理
    ，採取一照原則，固導致越級駕駛人違規酒駕時，受有無須
    吊扣駕駛執照之利益，然此關於駕駛執照管理所衍生之執行
    困難或法規漏洞，宜由修法解決，尚不得擴張解釋，於駕駛
    人無較低級駕駛執照可供吊扣時，即率爾以吊扣其所領有之
    較高級駕駛執照。是原處分機關以受處分人有上開違規行為
    ，逕行裁處吊扣受處分人之普通大貨車駕駛執照，雖可達成
    完全杜絕駕駛人將來繼續酒醉駕車之目的，惟亦同時造成剝
    奪駕駛人駕駛各級車類車輛之結果，甚而使其生計遭受影響
    ，而如此所造成之損害，已與欲達成目的之利益（限制受處
    分人駕駛重型機車，以預防酒醉駕駛重型機車所造成之危害
    ）顯失均衡，復與前揭道路交通管理處罰條例第68條之修法
    意旨亦不相符合，益見其處分違法之處，自有未洽。
六、綜上所述，原處分機關裁處吊扣異議人駕駛執照12個月部分
    ，因漏未審酌修正後道路交通管理處罰條例第68條之立法理
    由與規範內涵，亦即不得僅因異議人無重型機車駕駛執照可
    供吊扣，即於執行時率爾吊扣其普通大貨車駕駛執照，且吊
    扣駕駛執照之處分，裁決書主文欄仍應記明應受吊扣之駕駛
    執照名稱及號碼，是原處分關於吊扣駕駛執照部分，於法即
    有未合，此部分聲明異議自有理由，仍應由本院將原處分關
    於吊扣駕駛執照12個月之部分撤銷，並就此撤銷部分，改諭
    知如主文第2項後段所示之處罰。
據上論斷，依道路交通管理處罰條例第87條第2項，道路交通案
件處理辦法第20條，裁定如主文。
中    華    民    國    98    年    11    月    30    日
                  交通法庭  法  官  陳鈺雯
以上正本證明與原本無異。
如不服本裁定，應於裁定送達後5日內向本院提出抗告狀（須附
繕本）。「切勿逕送上級法院」。
                            書記官  廖丁逸
中    華    民    國    98    年    12    月    4     日


司法院資訊處製作；財團法人民間司法改革基金會備份。
